【裁判字號】    97,訴,578
【裁判日期】    970528
【裁判案由】    毒品危害防制條例
【裁判全文】
臺灣基隆地方法院刑事判決               97年度訴字第578號
公  訴  人  臺灣基隆地方法院檢察署檢察官
被      告  乙○○
                    （現在臺灣基隆看守所羈押中）
上列被告因違反毒品危害防制條例案件，經檢察官提起公訴（97
年度毒偵字第231、246號），被告並為有罪陳述，本院合議庭乃
裁定由受命法官獨任以簡式審判程序進行審理，並判決如下：
    主  文
乙○○施用第一級毒品，累犯，處有期徒刑柒月，扣案之第一級
毒品海洛因殘渣併同無法與之完全析離之分裝袋壹只，均沒收銷
燬、注射針筒貳支，均沒收；又施用第二級毒品，累犯，處有期
徒刑月；又施用第一級毒品，累犯，處有期徒刑柒月，扣案之
第一級毒品海洛因壹包（驗餘後淨重零點玖陸公克）併同無從與
之完全析離之分裝袋壹只，均沒收銷燬；又施用第二級毒品，累
犯，處有期徒刑月。應執行有期徒刑壹年，扣案之第一級毒品
海洛因殘渣併同無法與之完全析離之分裝袋壹只及第一級毒品海
洛因壹包（驗餘後淨重零點玖陸公克）併同無從與之完全析離之
分裝袋壹只，均沒收銷燬、注射針筒貳支，均沒收。
    事  實
一、前案紀錄：
  (一)乙○○前因初犯施用毒品案件，經觀察、勒戒後，認無繼續
    施用毒品之傾向，於民國88年3 月5 日經釋放出所，並由臺
    灣基隆地方法院檢察署檢察官於88年2 月28日，以88年度偵
    字第1289號為不起訴處分確定。又二犯施用毒品案件，經觀
    察、勒戒後，認無繼續施用毒品之傾向，於89年1 月27日經
    釋放出所，並由臺灣基隆地方法院檢察署檢察官於89年1 月
    24日，以88年度毒偵字第1243號為不起訴處分確定。
  (二)再分別因(甲)三犯施用毒品案件，經法院裁定強制戒治（俟91
    年3 月22日始因完成毒癮戒斷療程而經釋放出所），並由臺
    灣基隆地方法院檢察署檢察官提起公訴，經臺灣高等法院於
    90年4 月24日，以90年度上訴字第996 號判決有期徒刑八月
    、九月，應執行有期徒刑一年三月確定；(乙)另犯竊盜案件，
    經臺灣高等法院於90年4 月30日，以90年度上訴字第986 號
    判決有期徒刑八月確定。所犯(甲)(乙)二案，則經合併定其應執
    行刑為有期徒刑一年十月（臺灣高等法院91年度聲字第231
    號裁定），91年3 月22日發監執行、92年8 月29日假釋出監
    ，93年1 月1 日管束期滿未經撤銷，其未執行之刑，以已執
    行論（構成累犯）。
  (三)其後，復分別因(丙)於前揭(二)(甲)所述之強制戒治執行完畢而經
    釋放出所以後之五年以內，再犯施用毒品案件（四犯施用毒
    品案件；施用毒品時間：自93年6 月間起，至94年2 月間止
    ），由臺灣基隆地方法院檢察署檢察官提起公訴，經本院於
    94年3 月31日，以94年度訴字第139 號判決有期徒刑十月確
    定；(丁)五犯施用毒品案件，由臺灣基隆地方法院檢察署檢察
    官提起公訴，經臺灣高等法院於95年1 月26日，以94年度上
    訴字第4041號判決有期徒刑一年二月確定。所犯(丙)(丁)二案，
    則經合併計算執行期間，94年9 月6 日發監執行、96年7 月
    13日執行完畢（構成累犯）。
二、本案事實：
    乙○○猶不思戒除毒癮，復基於施用第一級毒品海洛因、第
    二級毒品甲基安非他命之個別犯意，分別於下列時、地，藉
    由下述方式，先、後2 次施用第一級毒品海洛因暨先、後2
    次施用第二級毒品甲基安非他命，乃為警依法查獲各如下述
    ：
  (一)於97年1 月25日下午6 時，在基隆市○○○路113 巷57弄30
    號3 樓租賃居所，將稀釋後之海洛因置入注射針筒再持以施
    打血管，藉以施用第一級毒品海洛因1 次。其後，又於同日
    （97年1 月25日）晚間7 時，在上址租賃居所，將稀釋後之
    甲基安非他命置入注射針筒再持以施打血管，藉以施用第二
    級毒品甲基安非他命1 次。乃為警於同日（97年1 月25日）
    晚間8 時，在上址搜索查獲，並扣得乙○○所有、供施用第
    一級毒品海洛因所用之海洛因殘渣1 袋及注射針筒2 支，經
    採其尿液送驗，結果呈嗎啡（海洛因代謝後尿液檢出成份）
    、甲基安非他命陽性反應。
  (二)於97年1 月27日下午1 時50分，在基隆市○○○路113 巷57
    弄30號3 樓租賃居所，將稀釋後之海洛因置入注射針筒再持
    以施打血管，藉以施用第一級毒品海洛因1 次。其後，又於
    同日（97年1 月27日）下午2 時50分，在上址租賃居所，將
    稀釋後之甲基安非他命置入注射針筒再持以施打血管，藉以
    施用第二級毒品甲基安非他命1 次。乃為警於同日（97年1
    月27日）下午3 時50分，在基隆市○○○路113 巷57弄附近
    盤檢查獲，並扣得乙○○所有之第一級毒品海洛因1 包（驗
    餘後淨重0.96公克），經採其尿液送驗，結果呈嗎啡、甲基
    安非他命陽性反應。
三、案經基隆市警察局第一分局移送臺灣基隆地方法院檢察署檢
    察官偵查起訴。
    理  由
壹、程序事項
    本案被告乙○○所犯者非為死刑、無期徒刑、最輕本刑為三
    年以上有期徒刑之罪或高等法院管轄之第一審案件，其於準
    備程序進行中，先就被訴事實為有罪之陳述，經告知其簡式
    審判程序之旨，並聽取公訴人、被告之意見後，本院業已依
    刑事訴訟法第二百七十三條之一第一項規定，裁定由受命法
    官獨任以簡式審判程序進行本案之審理。
貳、實體事項
一、前揭事實業據被告乙○○於本院審理時坦承在卷，且有被告
    所有之第一級毒品海洛因1 包（驗餘後淨重0.96公克）、海
    洛因殘渣1 袋、注射針筒2 支扣案暨法務部調查局濫用藥物
    實驗室97年3 月20日調科壹字第09723015360 號鑑定書1 紙
    在卷可佐。而被告如本判決事實欄二(一)(二)所載為警查獲所採
    集之尿液檢體，經分別送請臺灣尖端先進生技醫藥股份有限
    公司以氣相層析質譜儀法為確認檢驗之結果，均呈嗎啡（海
    洛因代謝後尿液檢出成份）、甲基安非他命陽性反應。此亦
    有臺灣尖端先進生技醫藥股份有限公司97年2 月4 日、97年
    2 月4 日濫用藥物檢驗報告各1 份，暨足與上開檢驗報告相
    對應之尿液檢體對照表各1 件在卷可憑；參之以酵素免疫分
    析或薄層定性分析等方式為初步篩檢者，檢驗結果雖有相當
    程度偽陽性之可能，然以氣（液）相層析、質譜分析之儀器
    為交叉確認者，檢驗結果出現偽陽性之機率則極低，因而具
    有公信力，核足為對涉嫌人不利之認定；尤以「毒品施用後
    於尿液、血液中可檢出之最大時限，與施用劑量、施用頻率
    、施用方式、施用者飲水量之多寡、個人體質、代謝情況、
    檢體收集時間點及所用檢測方法之靈敏度等因素有關，因個
    案而異。依據Clarke's Isolation Identification of Dru
    gs第二版記載，血液中藥物之半衰期（濃度減半所需時間）
    分別為古柯鹼0.7-1.5 小時、海洛因3 分鐘（其代謝物為嗎
    啡2-3 小時）、嗎啡2-3 小時、大麻20-36 小時、安非他命
    12小時（當尿液偏酸性時，為4-8 小時）、甲基安非他命9
    小時、Ketamine 2-4小時，而MDMA約8.49小時。一般於尿液
    中可檢出之最大時限，古柯鹼為施用後1-4 天、海洛因2-4
    天、嗎啡2-4 天、大麻1-10天、安非他命1-4 天、甲基安非
    他命1-5 天、MDMA1-4 天、MDA 1-4 天、Ketamine2-4 天。
    」此復曾經行政院衛生署藥物食品檢驗局以92年7 月23日管
    檢字第0920005609號函釋在案。勾稽以觀，足見被告於本院
    審理時之任意性自白，與事實相符，堪可採信。再者，被告
    查有如本判決事實欄一所載施用毒品之前案紀錄。觀諸卷附
    臺灣高等法院被告前案紀錄表、不起訴處分書、刑事判決內
    容即明。從而，本案事證明確，被告於初犯施用毒品案件之
    五年以內，再犯施用毒品之犯行，堪可認定，應依法論科。
二、論罪科刑：
  (一)查海洛因、安非他命類分別係毒品危害防制條例所列管之第
    一級、第二級毒品，此為該條例第二條第二項第一款、第二
    款所明定。按犯毒品危害防制條例第十條之罪（施用毒品罪
    ）者，檢察官應聲請法院裁定，令被告入勒戒處所觀察、勒
    戒，經勒戒處所陳報，認受觀察、勒戒人無繼續施用毒品傾
    向者，應即釋放，並為不起訴之處分；認有繼續施用毒品傾
    向者，即應聲請法院裁定令入戒治處所強制戒治，俟強制戒
    治期滿釋放，再為不起訴之處分。惟依上揭規定觀察勒戒或
    強制戒治執行完畢釋放後，五年內再犯毒品危害防制條例第
    十條之罪（施用毒品罪）者，檢察官即應依法追訴，毒品危
    害防制條例第二十條第一項、第二項、第二十三條第二項分
    別定有明文。
  (二)核被告於初犯施用毒品案件以後之五年以內，再犯施用第一
    級毒品海洛因、第二級毒品甲基安非他命之行為，均係犯毒
    品危害防制條例第十條第一項之施用第一級毒品罪及同條第
    二項之施用第二級毒品罪。被告施用毒品先、後持有第一級
    毒品海洛因、第二級毒品甲基安非他命之低度行為，各應分
    別為施用第一級、第二級毒品之高度行為所吸收，均不另論
    罪。
  (三)查起訴書雖誤繕被告施用毒品之時間、地點，然此業據蒞庭
    檢察官於未變動其社會基本事實同一性之前提下，當庭更正
    如本判決事實欄之所載，此有本院審判筆錄在卷可稽；核此
    更正範圍，亦無礙於原起訴所特定之事實。本於檢察一體之
    原則，本院當以蒞庭檢察官所到庭更正者，為起訴所指之犯
    罪時、地。
  (四)被告查有如本判決事實欄一(二)(三)所載之犯罪科刑及刑之執行
    情形，此有臺灣高等法院被告前案紀錄表在卷可稽，。乃於
    前案有期徒刑執行完畢後，五年以內，故意再犯本起最重本
    刑有期徒刑以上之罪，為累犯，應依刑法第四十七條第一項
    規定，就其所犯各罪分別加重其刑。
  (五)被告所犯上開四罪，犯意各別，行為互殊，應予分論併罰。
  (六)本院審酌被告犯罪之動機、吸食頻率、曾有施用毒品之前科
    仍不知戒除，惟慮及其犯後坦承犯行、所犯乃戕害自己身心
    健康，尚未危及他人等一切情狀，分別量處如主文所示之刑
    ，併定其應執行之刑。末以，犯罪在96年4 月24日以前，且
    所犯復非「中華民國九十六年罪犯減刑條例第三條第一項所
    列各罪且經宣告死刑、無期徒刑或逾有期徒刑一年六月之刑
    」者，方得適用中華民國九十六年罪犯減刑條例第二條第一
    項第三款減其刑期或金額二分之一。茲就本案而論，被告實
    行犯罪之時間，既係97年1 月25日、97年1 月27日（詳如前
    述），則其當與旨揭減刑要件不符，而無從邀此減刑之寬典
    。從而，本案尚不在應適用中華民國九十六年罪犯減刑條例
    第二條第一項第三款規定予以減刑之列，併此指明。
  (七)扣案之白色粉末1 包（驗餘後淨重0.96公克），及殘渣1 袋
    （量微無法秤重），核屬毒品危害防制條例第二條第一項所
    列管之第一級毒品海洛因，此除有法務部調查局濫用藥物實
    驗室97年3 月20日調科壹字第09723015360 號鑑定書1 紙附
    卷足考，並經被告陳述明確，且有前開各該濫用藥物檢驗報
    告在卷足佐，併同無從與之完全析離之分裝袋各1 只，均應
    依毒品危害防制條例第十八條第一項前段規定，宣告沒收併
    銷燬之。至扣案之注射針筒2 支，則屬一般市售藥用注射針
    筒，核非專供施用毒品之器具，此亦經本院當庭勘驗無訛（
    參見本院審判筆錄）；兼以併係被告所有，供本案施用第一
    級毒品犯罪之所用，此亦據被告敘明在卷（參見本院審判筆
    錄），爰依刑法第三十八條第一項第二款規定，併予宣告沒
    收。
據上論斷，應依刑事訴訟法第二百七十三條之一第一項、第二百
九十九條第一項前段，毒品危害防制條例第二十三條第二項、第
十條第一項、第二項、第十八條第一項前段，刑法第十一條、第
四十七條第一項、第三十八條第一項第二款、第五十一條第五款
，判決如主文。
本案經檢察官甲○○到庭執行職務。
中    華    民    國    97    年    5     月    28    日
                  刑事第四庭法  官  王慧惠
以上正本證明與原本無異。
如不服本判決應於收受本判決後10日內向本院提出上訴書狀，其
未敘述上訴理由者，並得於提起上訴後10日內向本院補提理由書
狀（均須按他造當事人之人數附繕本）「切勿逕送上級法院」。
中    華    民    國    97    年    5     月    28    日
                            書記官  王一芳
附錄論罪法條：
毒品危害防制條例第10條第1項、第2項
施用第一級毒品者，處 6 月以上 5 年以下有期徒刑。
施用第二級毒品者，處 3 年以下有期徒刑。


司法院資訊處製作；財團法人民間司法改革基金會備份。
